【裁判字號】    97,台抗,725
【裁判日期】    971120
【裁判案由】    聲請支付命令聲明異議
【裁判全文】
最高法院民事裁定              九十七年度台抗字第七二五號
再 抗告 人  甲○○
訴訟代理人  李孟哲律師
上列再抗告人因與相對人保證責任台南市第三信用合作社間聲請
支付命令聲明異議事件，對於中華民國九十七年八月二十六日台
灣高等法院台南分院裁定（九十七年度重抗字第三號），提起再
抗告，本院裁定如下：
    主  文
原裁定廢棄，應由台灣高等法院台南分院更為裁定。
    理  由
按債務人未於支付命令送達後二十日之不變期間內聲明異議者，
支付命令與確定判決有同一之效力，民事訴訟法第五百十六條、
第五百十八條、第五百二十一條固定有明文。惟訴訟文書之送達
，原則上應向受送達之本人為之。送達之處所則為應受送達人之
住、居所、事務所、營業所或會晤處所。於不能向應受送達之本
人為送達時，始得於應受送達人之住、居所、事務所或營業所，
將文書付與有辨別事理能力之同居人或受僱人。此觀同法第一百
三十六條第一項、第一百三十七條第一項之規定自明。準此，支
付命令裁定正本倘未經合法送達於債務人，即不生與確定判決同
一之效力，且此未經合法送達之事實，當不能因其後債務人曾受
非屬支付命令裁定正本之其他文書之送達而異其效果。本件再抗
告人自民國七十四年十月二十九日起至八十六年九月一日止設籍
於台南市○○路一二六巷五六弄三號（下稱新孝路住所），而台
灣台南地方法院八十五年度促字第一二二二二號支付命令裁定正
本（下稱系爭支付命令裁定）係於八十五年六月十四日向再抗告
人之新孝路住所送達，因「空屋無人住」，乃依相對人陳報，改
向再抗告人父親黃永發所設立之華大食品廠股份有限公司營業所
即台南市○○路二二號（下稱新樂路處所）為送達，經該公司之
受僱人侯仁彬於同年八月十二日簽收，為相對人所自認（原法院
卷，一○、一八頁），復有第一審卷所附原退回及侯仁彬代收之
送達證書可稽。足見系爭支付命令裁定正本是否合法送達於再抗
告人，依首開說明，應取決於新樂路處所是否亦為再抗告人之居
所、事務所或營業所，以及侯仁彬是否為再抗告人之受僱人，或
侯仁彬之代收送達雖不合法，但已轉交於再抗告人本人（見本院
十九年抗字第四六號判例）等情形定之。如未具備其中情形之一
時，即難認該裁定正本已為合法送達。原法院未遑就系爭支付命
令裁定正本是否確已合法送達？或曾否轉交於再抗告人本人？詳
為調查審認。徒以再抗告人曾收受其他訴訟文書之送達，及其於
事隔久遠始為本件異議之聲明等詞，遽為系爭支付命令裁定正本
已合法送達之判斷，而為再抗告人不利之裁定，自有未洽。又民
事訴訟法第一百三十六條第二項關於「得在應受送達人『就業處
所』為送達」之規定，係該法於九十二年二月七日修正施行時始
增訂，就系爭支付命令裁定正本於八十五年作成時而言，當無此
項規定可資適用。原裁定逕予援用，亦有違誤。再抗告意旨，指
摘原裁定不當，求予廢棄，非無理由。
據上論結，本件再抗告為有理由。依民事訴訟法第四百九十五條
之一第二項、第四百四十七條第一項、第四百七十八條第二項，
裁定如主文。
中    華    民    國  九十七  年   十一   月   二十   日
                      最高法院民事第三庭
                          審判長法官  蘇  茂  秋
                                法官  陳  碧  玉
                                法官  王  仁  貴
                                法官  張  宗  權
                                法官  吳  麗  女
      本件正本證明與原本無異
                                      書  記  官
中    華    民    國  九十七  年   十二   月    三    日
                                                Ａ


司法院資訊處製作；財團法人民間司法改革基金會備份。
